臺灣高等法院刑事判決
110年度侵上訴字第255號
上  訴  人  臺灣桃園地方檢察署檢察官
上  訴  人  
即  被  告  馬志賢


選任辯護人  張繼文律師(法扶律師)          
訴訟參與人  
即被 害 人  00000-0000000（真實姓名年籍詳卷）
代  理  人  洪文意律師（法扶律師）
上列上訴人因被告妨害性自主案件，不服臺灣桃園地方法院110
年度侵訴字第64號，中華民國110年11月18日第一審判決（起訴
案號：臺灣桃園地方檢察署109年度偵字第12419號），提起上訴
，本院判決如下：
    主  文
上訴駁回。
乙○○緩刑伍年，緩刑期間付保護管束，並應依附件所示向被害人
支付損害賠償，及應於本判決確定之日起壹年內，完成貳拾小時
之法治教育課程。
    事  實
一、乙○○於民國109年3月初，透過網路交友軟體「Lemo」結識當
    時14歲以上未滿16歲、代號00000-0000000號之女子（00年0
    0月生，真實姓名年籍詳卷，下稱甲 ），於109年3月7 日與
    甲 相約見面後，明知甲 甫滿14歲，竟基於與14歲以上未滿
    16歲之女子為性交之犯意，於翌（8）日下午5時許，在甲 
    住處（地址詳卷）3樓房間內，以其生殖器插入甲 陰道內之
    方式，與甲 為性交1次。
二、案經甲 訴由桃園市政府警察局平鎮分局報告臺灣桃園地方
    檢察署檢察官偵查起訴。
    理  由
壹、程序事項：
一、按性侵害犯罪防治法所稱性侵害犯罪，係指觸犯刑法第221
    條至第227條、第228條、第229條、第332條第2項第2款、第
    334條第2項第2款、第348條第2項第1款及其特別法之罪；又
    行政機關、司法機關及軍法機關所製作必須公示之文書，不
    得揭露被害人之姓名、出生年月日、住居所及其他足資識別
    被害人身分之資訊。性侵害犯罪防治法第2條第1項、第12條
    第2項分別定有明文。另性侵害犯罪防治法第12條所定其他
    足資識別被害人身分之資訊，包括被害人照片或影像、聲音
    、住址、親屬姓名或其關係、就讀學校與班級或工作場所等
    個人基本資料，性侵害犯罪防治法施行細則第6條亦有明定
    。查本件上訴人即被告乙○○（下稱被告）因觸犯刑法第221
    條第1項之強制性交罪，經檢察官提起公訴，嗣經原審判決
    被告犯刑法第227條第3項之對於14歲以上未滿16歲之女子為
    性交罪，核與性侵害犯罪防治法第2條第1項規定之性侵害犯
    罪定義相符，因本院所製作之本案判決係屬必須公示之文書
    ，為避免被害人甲 之身分遭揭露，依上開規定，對於甲 及
    甲 之弟即代號00000-0000000A號之男童（下稱B童）之姓名
    、年籍資料等足資識別身分之資訊，均予以隱匿並註明參照
    卷內事證，合先敘明。
二、證據能力之認定部分：
    次按被告以外之人於審判外之言詞或書面陳述，除法律有規
    定者外，不得作為證據。被告以外之人於審判外之陳述，雖
    不符同法第159條之1至第159條之4之規定，而經當事人於審
    判程序同意作為證據，法院審酌該言詞陳述或書面陳述作成
    時之情況，認為適當者，亦得為證據；當事人、代理人或辯
    護人於法院調查證據時，知有第159條第1項不得為證據之情
    形，而未於言詞辯論終結前聲明異議者，視為有前項之同意
    ，刑事訴訟法第159條第1項、第159條之5第1項、第2項分別
    定有明文。查本案下述據以認定被告犯罪之供述證據，檢察
    官、被告及辯護人於本院審理時均未爭執其證據能力，且迄
    於言詞辯論終結前均未聲明異議，復經審酌該等言詞陳述或
    書面作成時之情況並無違法、不當或顯不可信之狀況，依刑
    事訴訟法第159條之5第2項之規定，均有證據能力；又本案
    認定事實之其餘非供述證據，並無證據證明係公務員違背法
    定程序所取得，依同法第158條之4反面解釋，亦均有證據能
    力。
貳、認定犯罪事實所憑之證據及理由：
一、上揭事實，業據被告於本院審理時坦承不諱（見本院卷第91
    、153頁），核與證人即告訴人甲 於偵查及原審審理時證述
    被告明知其為14歲以上未滿16歲之女子，並於上開時間、地
    點，與其性交1次等語相符（見偵字卷第20至21、128至129
    頁；原審卷第102至103頁），復經證人B童、證人即甲 之老
    師呂○○分別於偵查及原審審理時證述在卷（見他字卷第37至
    39頁反面；偵字卷第129至131、145至147頁；原審卷第117
    至127頁），並有聯新國際醫院受理疑似性侵害事件驗傷診
    斷書、內政部警政署刑事警察局109 年4 月30日刑生字第10
    90040187號鑑定書各1份在卷可稽（見他字不公開卷第39頁
    及反面；偵字卷第67至71頁），是認被告上開任意性自白核
    與事實相符，可以採取。
二、公訴意旨固認被告係基於強制性交之犯意，於上開時間、地
    點，違反甲 之意願，對甲 為強制性交之行為，涉犯刑法第
    221條第1項之強制性交罪嫌，並應依兒童及少年福利與權益
    保障法第112條第1項規定加重其刑等語。惟公訴意旨認被告
    涉犯上開罪嫌，係以證人甲 之指訴、證人呂○○之證述等為
    其論據。然被告於原審及本院審理時均堅決否認有何強制性
    交之犯行，辯稱：我和甲 發生性行為並未違反甲 之意願等
    語。經查：
  ㈠按被害人係被告以外之人，就被害經過所為的陳述，本質上
    固屬證人，然其目的既在於使被告受到刑事訴追處罰，即與
    被告處於絕對相反之立場，所為陳述，自不免未盡實在或有
    所偏頗，故其證明力，顯較與被告無利害關係之一般證人之
    陳述為薄弱，實務操作上，為免過於偏重被害人之指證，有
    害於真實發現及被告人權保障，而刑事訴訟法既採推定被告
    無罪及嚴格證明法則，則基於被害人陳述與被告自白之證明
    力類同，自均應有相同之限制。亦即，被害人之陳述，不得
    作為有罪判決之唯一證據，須其陳述無有瑕疵，且就其他方
    面調查，具有補強證據以證明其確與事實相符者，始得採為
    被告論罪科刑之基礎，學理上稱為超法規的補強法則。至於
    指證者前後供述是否相符、有無重大矛盾或瑕疵、指述是否
    堅決以及態度肯定與否，僅足作為判斷其供述是否有瑕疵之
    參考，尚非其所述犯罪事實存在的補強證據（最高法院107 
    年度台上字第3813號判決意旨參照）。
  ㈡證人甲 固於109年3月18日偵訊時證稱：我以暱稱「小丁」透
    過網路交友軟體「Lemo」認識暱稱「肉肉」的被告，我有在
    這個軟體上公布我家完整住址，他可以知道我住在哪裡。於
    109年3月8日下午5、6時許，當時爸媽外出了，突然有人來
    敲門，我去開門，是一個我不認識的男生站在門口，他沒有
    講話，就直接推門走進我家，然後扯我的衣服，把我拉上3
    樓，過程中他都沒有說話，我被拉上樓的過程中有喊救命，
    但他還是把我拉進3樓房間裡，並把房門反鎖，我在房間裡
    也有喊救命，他在床上摀住我的口鼻，把我全身的衣褲都脫
    掉，再脫他所有的衣褲，且說他就是「肉肉」，我這時才知
    他是我在網路交友軟體上認識的網友「肉肉」，之後他分別
    用手摸、嘴親我胸部，再將他的陰莖插入我的陰道裡，過程
    中我有用腳踢他，也有繼續喊救命，但他都不理我，我踢不
    開他，他的身體壓在我身上，親吻我的嘴巴，抓住我的手讓
    我不能動，我沒有看到他使用保險套，也不知道他有無射精
    ，結束後我們各自穿上衣褲等語（見他字卷第7至9頁）；復
    於109年10月27日偵訊時證稱：被告於109年3月8 日突然跑
    來敲我家門，我與被告發生性交行為時，有跟他說「我15歲
    ，你犯法」，也有大喊救命，並且踢他等語（見偵字卷第12
    7至129頁）；又於原審審理時證稱：案發日被告把我拉到3
    樓房間，先把我的衣服脫掉，也脫掉他的衣服，再去把門鎖
    起來，然後把我壓在床上，將他的陰莖插入我的陰道裡，我
    有踢他，而在他拉和壓制我的過程，我都有喊救命等語（見
    原審卷第102頁）。觀之證人甲 於偵查及原審前後之指訴，
    固可認其就被告如何違反其意願而為性交之核心事項，前後
    證詞並無重大歧異矛盾之處，然仍應調查其他補強證據以擔
    保其指訴之真實性，始得作為被告係違反甲 意願而為性交
    之認定依據。
  ㈢公訴意旨雖引證人呂○○之證述，據以補強證人甲 上開指述之
    真實性。查證人呂○○於偵查中雖證稱：有天甲 在我面前和
    同學聊天時說她想吐，怕懷孕，我有問她為什麼，她說她與
    透過網路交友軟體認識的男生發生性行為，且好像對那個男
    生不是很喜歡，說有拒絕，聽起來像半逼迫的等語（見偵字
    卷第145頁），然觀諸證人甲 於原審審理時證稱：我當天晚
    上怕被罵，所以隔天早上我不知道哪一節課，我去跟○○老師
    說我很怕懷孕，她就知道我們發生什麼事等語（見原審卷第
    108頁），可知證人甲 係於案發後隔日因擔心懷孕而向證人
    呂○○訴說，而非向證人呂○○哭訴遭被告強制性交之經過，則
    證人呂○○上開所證亦僅係轉述證人甲  所指訴之內容，性質
    上屬與證人甲 陳述具同一性之累積證據，並不具補強證據
    之適格。
  ㈣觀以證人甲 於案發日隔日即109年3月9日至聯新國際醫院驗
    傷，檢查結果為處女膜舊裂傷，其他部位均無明顯外傷等情
    ，有該院受理疑似性侵害事件驗傷診斷書1份附卷可稽（見
    他字不公開卷第33至37頁），則被告是否有如證人甲  所指
    以強暴手段對其為強制性交之行為，已非無疑。
　㈤證人B童於偵查中證稱：我記得某星期六大人都出門了，只有
    我跟甲 在家，有人來敲門，甲 去開門，那個人進來看到甲
     ，就直接拉甲 的衣服，把她扯上去3樓房間。我總共上樓3
    、4次，第二次上樓聽到甲 喊救命1次，我想開門但是門鎖
    住了等語（見他字卷第37至38頁），固與證人甲 於偵查中
    證稱：被告把我拉進3樓房間裡，並把房門反鎖，我在房間
    裡有喊救命，性交過程中也有大喊救命等語（見他字卷第9
    頁；偵字卷第129頁）相符，然徵諸證人甲 於偵查中證稱：
    被告扯我的衣服，把我拉上3樓，過程中他都沒有說話，我
    被拉上樓的過程中有喊救命等語（見他字卷第7頁），證人B
    童於原審審理時則證稱：被告於109年3月8 日進來我們家後
    ，是牽、拉著甲 的袖子上3樓房間，甲 沒有表示不願意、
    生氣或做出反抗的動作，也沒有說「不要拉我」或「弟弟救
    我」等語（見原審卷第122頁），是就證人甲 於案發當時是
    否遭被告以強制力拉至上址3樓房間，期間並有呼喊救命乙
    節，證人甲 及B童所述已有不一。再參以證人甲 於偵查中
    證稱：被告對我強制性交後，下樓就勾著B童的肩膀一起走
    出門，我怕B童被他帶去其他地方，就從後面跟著出去，買
    完東西回家後，3人一起待在客廳，他就繼續用手隔著衣服
    摸我胸部、大腿，我用手把他的手撥開，他仍然繼續摸，B
    童見狀也有把他的手撥開，但他還是繼續摸等語（見他字卷
    第9頁），然證人B童於原審審理時證稱：甲  與被告從房間
    出來後，我們3人就去買東西，最後我們3人一起回到我們家
    ，在1樓客廳吃飯，被告和甲 沒有再發生其他事情，被告就
    回家了等語（見原審卷第120至123頁），亦可見證人甲 所
    述被告於案發後同日有在住處客廳摸伊胸部、大腿，B童有
    出手阻止乙情，與證人B童之證述亦有齟齬。審酌證人B童於
    案發當時年僅9歲，若如證人甲 所述，其當時因被告以強制
    力將其拉上3樓而呼喊救命，案發後同日被告復在住處客廳
    摸伊胸部、大腿，B童甚至有出手阻止等情，對證人B童而言
    自屬印象深刻，然證人B童於原審審理時竟為不同於甲 之證
    述，是見證人甲 上開所指是否可信，足可質疑。
　㈥另參諸被告於偵查中供稱：我與甲 先在網路交友軟體上聊天
    ，聊了一星期後，我就約她星期六（即109年3月7日）上午
    見面，我從基隆騎車去她家附近的便利商店，她帶她弟弟一
    起過來；隔天星期日（即109年3月8日），我用網路交友軟
    體問甲 「聊天你介意聊天話題嗎？例如聊色的」，她說「
    不介意吧！」，之後她傳訊息問說「你敢不敢親我？」，我
    就開玩笑的問她「你敢不敢跟我一夜情？」，她表示同意，
    所以我們就約在她家見面等語（見偵字卷第89至90頁），而
    證人甲 於109年3月18日第1次偵訊時證稱：案發時才第一次
    見到被告，我和弟弟於109年3月8日下午5、6時許，在家中1
    樓客廳，當時爸媽外出了，突然有人來敲門，我去開門，是
    一個我不認識的男生站在門口，他沒有講話，就直接推門走
    進我家等語（見他字卷第8至9頁），嗣於109 年10月27日第
    2次偵訊時證稱：我於109年3月8日下午不是第一次見到被告
    ，前一天已經見過了，乙○○於109年3月7日來找我的，我們
    約在我家附近的全家便利商店，我有帶我弟弟一起去，是我
    們第一次見面，之後還有一起去公園，他也有來我家，在我
    家裡沒做什麼就離開了等語（見偵字卷第127至128頁）；證
    人B童於109年10月27日偵訊時證稱：我記得109年3月8日案
    發當天見過被告1次，前一天沒有見過被告，109年3月7日我
    沒有與姐姐去家裡附近的超商跟別人碰面等語，嗣經檢察官
    提示證人甲 同日上開證詞後，則改稱：109年3月7日我有與
    姐姐去家裡附近的超商跟別人碰面，我見過被告2次等語，
    後又改稱：我只有見過被告1次，就是星期天等語（見偵字
    卷第130頁），再於原審審理時證稱：被告有去過我們家3次
    ，第一次是在外面一直看著我們家，第二次即109年3月8日
    有進來我們家，第三次是為了和解的事來找我媽媽等語（見
    原審卷第117至118、125頁），由上可見證人甲 於本案首次
    偵訊時有隱瞞其與被告於案發日前已見面乙事，而證人B童
    對此亦有附和證人甲 證詞之情，則自難僅憑證人B童上開證
    述補強證人甲 所述為真。況佐以證人甲  於偵查中證稱：
    （問：被告稱在109年3月8日上午聊天時，妳問他「你敢不
    敢親我」，他問妳「你敢不敢跟我一夜情」，妳表示同意後
    ，你們就約在你家見面，是否屬實？）我忘記了，我不記得
    等語（見偵字卷第128頁），亦見證人甲 並未否認被告所供
    上情，則證人甲 所指遭被告強制性交乙節是否與事實相符
    ，即有可疑。
　㈦再查，證人甲 、B童上開已證稱案發後同日有與被告外出購
    物後再返回住處等情，被告於偵查中亦供稱：我與甲 發生
    性行為後還有一起出門買東西吃等語（見偵字卷第91頁），
    則若如證人甲 所指，被告已先對其為強制性交行為，衡情
    被告為免證人甲 、B童報警處理，或遭其等家人返家後發現
    ，應會盡速離開證人甲 住處，殊無再與證人甲 、B童外出
    購買餐點後再返回住處食用之理。且經原審勘驗被告與證人
    甲 、B童於案發後同日至便利商店購物之影像結果略以：被
    告、證人甲 、B童進入便利商店後，被告與證人B童先至飲
    料櫃前挑選飲料，隨後證人甲 、B童有交談，2人均有露出
    微笑，嗣3人至櫃檯排隊等待結帳，過程中證人甲 、B童有
    對話，被告站在證人甲 左側，證人甲 用雙手放在自己的左
    右兩側頭旁玩自己的頭髮，並且露出微笑。之後輪到其3人
    結帳，被告將鋁箔包飲料放在櫃檯上結帳時，被告與證人甲
     對話時，證人甲 露出微笑等情，有原審110年8月24日勘驗
    筆錄在卷可稽（見原審卷第65頁反面至73頁反面），亦未見
    證人甲 對於被告有嫌惡、畏懼之情，實與一般人甫遭強制
    性交之情緒反應不同，是綜上各情，證人甲 所指遭被告強
    制性交乙情，依卷內證據尚難認定屬實。
  ㈧綜上所述，證人甲 於上開時、地與被告性交後，除經診斷處
    女膜舊裂傷外，其他身體部位並未受有傷害，且徵諸證人甲
     案發後之行止亦難推斷被告有以何種強暴、脅迫或違反其
    意願等方法為強制性交行為。此外，經本院遍閱全案卷證資
    料，查無任何證據足認被告係違反證人甲 之意願，而對證
    人甲 為強制性交行為，此部分既仍有合理之可疑，依「罪
    證有疑，利於被告」原則，應採有利於被告之認定，即被告
    係在未違反證人甲 之意願下，對於14歲以上未滿16歲之女
    子為性交，檢察官就此部分所認，容有違誤，尚非可採。
三、綜上，本件事證已臻明確，被告犯行堪以認定，應予依法論
    科。
參、論罪部分：
一、查告訴人甲 為00年00月生，於事實欄所示案發時為14歲以
    上未滿16歲之女子，有告訴人之代號與真實姓名對照表在卷
    可稽（見偵卷彌封證物袋）。是核被告所為，係犯刑法第22
    7條第3項之對於14歲以上未滿16歲之女子為性交罪。檢察官
    認被告所為，應論以刑法第221條第1項之強制性交罪，尚有
    未洽，業如前述，惟其基本社會事實同一，且經原審及本院
    均踐行告知程序後，予以檢察官、被告及其辯護人辯論（見
    原審卷第100頁、本院卷第90、143頁），業已保障被告之防
    禦權，爰依刑事訴訟法第300條規定變更起訴法條。
二、告訴人係輕度身心障礙人士，此有中華民國身心障礙證明存
    卷可查（見他字不公開卷第15頁），然審酌其於本案偵、審
    程序對於日常生活狀況、與被告之互動均能清楚明白陳述，
    且知可選擇同意或拒絕與被告為性交，足見告訴人對於性意
    識形成、決定自由之自主、識別意識，均與常人無異，有正
    確判斷事理之能力，而具有表達性意願的能力，故告訴人雖
    為輕度身心障礙者，但依其身心之客觀狀況判斷，其於案發
    日應未處於刑法第225條第1項「不能或不知抗拒」之狀態，
    即無從論以被告該條項之罪，附此敘明。
三、至被告上開所犯對於14歲以上未滿16歲之女子為性交罪，雖
    係對14歲以上未滿16歲之少年故意犯罪，然刑法第227條第3
     項亦已將「對於十四歲以上未滿十六歲之男女」列為犯罪
    構成要件，係以被害人年齡所設特別規定，依兒童及少年福
    利與權益保障法第112條第1項但書規定，自無再依同條項前
    段規定加重處罰之餘地。
肆、駁回上訴之理由：
一、原審經詳細調查及審理後，基於以上相同之認定，並審酌被
    告與告訴人僅係網友之關係，未能控制己身之情慾，明知告
    訴人為14歲以上未滿16歲之女子，性自主意願未臻成熟，智
    慮尚屬淺薄，仍與之性交，妨害告訴人身心健全發展，所為
    應予非難，且犯後僅坦承客觀事實經過情形，對於明知告訴
    人甲 實際年齡乙節飾詞狡辯，難認有悔意，兼衡其高職畢
    業智識程度、無業、勉持之經濟狀況、未有其他犯罪科刑紀
    錄之素行、對告訴人造成身心不良影響程度，並參酌訴訟參
    與人之代理人於原審審理時及具狀所表示之意見等一切情狀
    ，量處有期徒刑8月，經核其認事、用法並無違誤或不當，
    量刑亦稱妥適。
二、檢察官上訴意旨略以：
  ㈠原審雖認定告訴人甲 （下逕稱甲 ）故意隱瞞與被告案發前
    見面之事實，然查，甲 雖於第一次偵訊中未提及案發前一
    天曾與被告見面，然甲 於第二次偵訊時即表示自己案發前
    一天有見過被告，並仔細描述案發前一天是跟被告約在家附
    近的全家，當時跟弟弟一起去赴約，後來3人也有去公園，
    而自己第一次偵訊時沒有想起來被告是前一天見過的網友，
    後來才想起來就是被告等語，則甲 最初並非隱瞞曾與被告
    見面，而是甲 當時尚無法將被告連結為前一天見面的網友
    ，並且甲 於原審亦同樣證述案發前一天有跟被告相約，被
    告有帶自己及B童去公園、買豆花等，未見有刻意隱瞞之處
    。而甲 案發、偵訊時皆為年僅14歲之智能障礙者，各方面
    能力較一般智識程度之成年人均有落差，甲 甚至於指認時
    無法辨認何者為被告，須經承辦檢察官特別以被告照片提示
    確認，才能完成指認，亦徵甲 可能因智能障礙導致其辨識
    、記憶能力有弱於常人之情形，實無法過於苛責，且甲  若
    係有意隱瞞，應不會於第二次偵訊，未經檢察官質疑或提示
    被告供述時，即向檢察官表示想起來案發前一天有跟被告見
    面，原審卻仍然認定甲 係刻意隱瞞，認定事實顯有違誤。
  ㈡原審認定甲 有與被告於案發日相約，並且於案發時引導被告
    上樓等情，惟查，甲 案發時係與年僅9歲之胞弟B童一起在
    家，實無可能同意被告到自己家發生性行為，且甲 住家2樓
    是開放式格局(見原審卷告證一照片)，一般人上樓時均可輕
    易辨明2樓並無臥室，而三樓即為甲 與家人共同之臥室，即
    使被告事先不清楚房屋格局，客觀上也能夠輕易找到臥室之
    位置，遑論被告於偵查時及審理時均稱案發前一天即有進入
    甲 住家聊天，被告實有可能早已確認過甲 住家格局，並非
    如原審判決所認需要甲 之帶領。另對於案發當天2人有無相
    約，被告偵查時先稱：案發當天擬騎車接送甲 出門遊玩，
    進入甲 住家後，先與甲 、B童於住家內聊天等語，後又改
    稱：2人本係相約於甲 家中發生性行為，中午抵達後先於甲
     、B童家中聊天，如甲 確實於案發當日與被告相約，被告
    應可以清楚陳述當天是因何事相約，然而被告卻說出兩個截
    然不同之原因，已難採信。被告雖供稱自己案發當天中午即
    先到甲 住家聊天，然被告之通聯紀錄卻顯示被告最早於下
    午4時40分許才出現在甲 住家所在行政區，監視器畫面則顯
    示下午5時40分許被告已與甲 、B童出現於超商，完全無被
    告所述與甲 聊天之時間，被告所辯顯與客觀證據不符，亦
    徵案發前被告有先與甲 聊天乙節係為抗辯未違反甲  意願
    所編造，卻為原審判決所採，實有未洽。
  ㈢原審判決另認被告於無法確知甲 家人是否在家之情況不會貿
    然前往甲 住家等情，然查，一般侵入住宅竊盜之犯罪，行
    為人通常也無法確知屋主是否在家，故多會在行為前察看環
    境、觀察住家出入情形以提高得手之機率，本案被告案發前
    一天已花時間與甲 、B童相處，知悉甲 、B童在外出2、3小
    時也無人聯絡，返家後亦皆無父母在家，甚至可能已問得甲
     與父母之相處情形、甲 父母之工作情形，B童於審理中亦
    稱：被告第一次有在家門口一直看等語，足見被告案發前即
    有查看甲 住家外部環境之情形，即被告之行為係評估後願
    意自行承擔犯罪風險，與常理相符。
  ㈣原審認定甲 及B童對於案發之情節所述有異、B童證述之內容
    有意迴護甲 ，而不採信甲 、B童之證述，與經驗法則相違
    。惟甲 第一次偵訊時證稱：其在樓梯上曾經說了救命，但
    是弟弟沒有聽到，之後被告就摀住自己口鼻，進三樓房間後
    才繼續喊救命等語，參以B童於偵訊時證稱：看到被告將甲 
    「扯」上3樓，原審審理時又證稱：被告「牽」甲 之衣服上
    3樓等語，經當庭確認究竟係何動作時，B童亦當場表演「以
    手拉扯衣服肩線處」之動作，即B童之真義為實為「拉扯」
    ，且B童作證時屢有緊張神態，雖無法確認回想案情，但並
    非原審判決所述B童輕描淡寫當時之情況，且甲 之住處既為
    透天房屋，案發時B童原在1樓客廳看電視，對於甲 在3樓臥
    室之呼救本非容易聽到，故B童並未每一聲呼救都聽到，原
    審審理時亦未確認甲 於樓梯、房間內呼救之音量，上開認
    定顯屬速斷。再且觀之B童之歷次證述，B童證述有看到被告
    拉甲 上樓、有聽到甲 喊救命以及甲 自房間出來時明顯心
    情不好，同時亦表示自己不知道甲 意願以及2人在房間裡發
    生何事，其陳述內容實屬客觀，倘B童與甲 有串證，B童應
    會直接陳述其認為被告違反甲 意願。而原審判決屢以B童與
    甲 說法一致認為2人串證，故B童說法不可採，又以甲 跟B
    童說法有細節上之不一致認定甲 所述並無憑信性，已有矛
    盾。再者，即使是成年證人於描述同一件事時，也會因記憶
    能力、陳述能力、時間經過等原因，出現略有不同的情形，
    何況本案甲 跟B童均年幼，甲 甚至是智能障礙，原審未能
    針對2人的證詞並綜合本案之客觀情事一併判斷，反而採信
    多有瑕疵之被告辯詞，實有不當。
  ㈤原審復認定甲 之反應均與一般受性侵害之人反應不同，顯未
    考慮被害人本身為智能障礙之特殊情形。本案於甲 案發後
    第一時間之情緒反應，B童於原審已證稱：看到甲 從房間出
    來後「臉臭臭的，不開心的感覺」、「都沒有講話，就一直
    臉臭臭的，而且姐姐有說不舒服」等語，甲 亦證稱：後來B
    童察覺甲 心情不佳，故在超商內與自己玩鬧，因此自己有
    笑等語。再依超商之監視器畫面，多是不知情之B童與被告
    同行，甲 多數時間都是在貨架間行走，或與被告保持距離
    站立，未曾與被告對話；於3人返家之街道監視器畫面中，
    甲 更與被告、B童保持相當距離，快步行走，狀似急於返家
    ，實非發生合意性交後之通常反應。且甲 為智能障礙者，
    於應變能力遠遜於一般之成年人之情形下，未及想到要在外
    出時向他人求救，甲 亦非對本案毫無反應， 甲 除於案發
    當時曾呼喊「救命」向B童求救外，亦隔日上學時即向親近
    之資源班老師即證人呂○○求助，而性侵害被害人案發後之反
    應本會因個性、智識程度、社會經驗、案發情境等有所不同
    ，尤其甲 本身為智能障礙者，考量其應變能力不足之特殊
    情況一併考量，其案發反應並無不合常理之處，原審未斟酌
    本案甲 智能障礙之特殊情狀，復以甲 案發後之反應與一般
    常人不符，質疑甲 所述之憑信性，即有未洽。
  ㈥原審又質疑甲 是擔心遭師長、父母責罵，才謊稱自己遭被告
    強制性交等節，然甲 確實因父母告誡不可以玩交友軟體，
    故不敢於案發當晚即向父母求助，而於案發隔天至學校向同
    學、信賴之資源班老師呂○○求救，由老師向父母轉述本案，
    倘甲 係擔心遭受責罵，應會盡可能隱瞞與被告性交之事實
    ，而甲 卻是因無法承受遭受強制性交之壓力，主動向證人
    呂○○求助、揭露本案，使本案進入司法程序，原審之認定自
    有違誤。
  ㈦觀之甲 之歷次陳述，甲 對於被告將自己拉至樓上、鎖門、
    脫去衣服，過程中有呼喊救命、遭被告摀嘴巴、被告壓住自
    己雙手、自己踢被告以及被告後續餵自己吃避孕藥等節均陳
    述一致，上開情節依甲 智識程度、生活經驗根本無從編造
    ，若非甲 親身經歷，以甲 之記憶力亦無可能為如此一致之
    陳述，原審未調查甲 是否有於智能障礙者中常見之時間感
    混亂、短期記憶較差之情形，逕以甲 遺忘部分事實細節即
    全盤否定其證述之憑信性，顯有判決理由不備之違法。爰依
    法提起上訴，請將原判決撤銷，更為適當合法之判決等語。
三、被告上訴意旨略以：被告已坦承犯行，且與告訴人及其法定
    代理人達成和解，請給予被告緩刑之機會等語。　　
四、按證據之取捨及證據證明力如何，均屬事實審法院得自由裁
    量、判斷之職權，苟其此項裁量、判斷，並不悖乎通常一般
    之人日常生活經驗之定則或論理法則，又於判決內論敘其何
    以作此判斷之心證理由者，即不得任意指摘其為違法。而認
    定犯罪事實所憑之證據，並不以直接證據為限，間接證據亦
    包括在內，審理事實之法院綜合卷內之直接、間接證據，本
    於推理作用，於通常一般之人均不致有所懷疑，得確信其為
    真實之程度者，即得據之為有罪之認定（最高法院101年度
    台上字第3794號判決意旨參照）。查本件原審以告訴人甲  
    之指證與證人B童之證述有所矛盾，其餘證據尚不足以補強
    其指證之憑信性，自難僅憑告訴人甲 之單一指述遽認被告
    有強制性交犯行，已詳敘就卷內證據調查之結果，而為綜合
    判斷、取捨，認被告上開犯行明確，其得心證的理由已說明
    甚詳，且所為論斷亦難認有違背經驗法則、論理法則，或有
    其他違背法令之情形，自不容任意指為違法。檢察官上訴意
    旨仍執陳詞，對原審取捨證據及判斷其證明力職權之適法行
    使，砌詞指摘原判決不當，為無理由。
五、次按刑事審判旨在實現刑罰權之分配的正義，故法院對有罪
    被告之科刑，應符合罪刑相當之原則，使輕重得宜，罰當其
    罪，以契合社會之法律感情，此所以刑法第57條明定科刑時
    應審酌一切情狀，尤應注意該條所列10款事項以為科刑輕重
    之標準，俾使法院就個案之量刑，能斟酌至當。至於量刑輕
    重，係屬事實審法院得依職權自由裁量之事項，苟其量刑已
    以行為人之責任為基礎，並斟酌刑法第57條各款所列情狀，
    而未逾越法定刑度或有濫用權限情事，即不得任意指為違法
    （最高法院75年台上字第7033號判例、103年度台上字第36
    號判決意旨參照）。原審既於判決理由欄內詳予說明其量刑
    基礎，且敘明係審酌前揭各項情狀，顯已斟酌刑法第57條各
    款事由，並基於刑罰目的性之考量、刑事政策之取向以及行
    為人刑罰感應力之衡量等因素而為刑之量定，且以行為人責
    任為基礎，未逾越法定刑度，亦無違背公平正義之精神，客
    觀上不生量刑明顯失出失入之裁量權濫用情形，核屬法院量
    刑職權之適法行使，難認有何不當而構成應撤銷之事由可言
    。至被告固於本院審理時改表示願意承認犯罪，然尚難徒憑
    被告於經原審詳細調查，對其所為判處罪刑，就本案耗費許
    多司法資源，復不服原審判決提起上訴後，嗣於本院審理時
    改為認罪之意思表示等情，即逕推認被告已具有悔意，而被
    告之犯後態度核於原審審理期間有所不同，是被告縱於本院
    審理時改表示願意承認犯罪，仍不影響前揭原審判決之量刑
    基礎。
六、綜上，檢察官及被告猶執前詞提起上訴，均無理由，皆應予
    駁回。
七、末按法院是否宣告緩刑，有其自由裁量之職權，基於尊重法
    院裁量之專屬性，對其裁量宜採取較低之審查密度，祇須行
    為人符合刑法第74條第1項所定之條件，法院即得宣告緩刑(
    最高法院102年度台上字第4161號判決意旨參照)。被告前未
    曾受有期徒刑以上刑之宣告，有本院被告前案紀錄表在卷可
    考，其因上開行為致罹刑典，犯罪後於本院審理期間，已與
    告訴人及其父母以新臺幣（下同）38萬元達成和解，並當庭
    給付和解金10萬元，有本院111年度附民字第84號和解筆錄
    在卷可查（見本院卷第35至36頁），告訴人及告訴人之父母
    於本院準備程序時亦均陳明如果被告有履行和解條件，同意
    給予被告緩刑等語（見本院卷第96頁），而被告並於111年4
    月20日前依約給付第一期分期和解金1萬元（本院公務電話
    查詢紀錄表參照），本院認被告經此偵、審程序及科刑教訓
    ，當知警惕，上開所宣告之刑以暫不執行為適當，爰依刑法
    第74條第1項第1款規定，宣告緩刑5年，又被告係犯刑法第2
    27條第3項之罪，併依刑法第93條第1項第1款規定，諭知應
    於緩刑期間內付保護管束，以啟自新。另審酌被告法治觀念
    顯然有待加強，為警惕被告日後應審慎行事，避免再犯，命
    被告應於本判決確定之日起1年內完成20小時之法治教育課
    程，以使被告培養正確法律觀念，以收矯正被告及社會防衛
    之效。又為使被告能按期履行賠償其與被害人及其父母所約
    定之其餘和解金額，以確保被告記取教訓，並補償被害人身
    心所受傷害，爰依刑法第74條第2項第3款規定，諭知被告應
    依附件所示內容向被害人支付損害賠償，此部分乃緩刑宣告
    附帶之條件，依刑法第74條第4項規定，上開條件內容得為
    民事強制執行名義，且依刑法第75條之1第1項第4款規定，
    違反上開之負擔情節重大，足認原宣告之緩刑難收其預期效
    果，而有執行刑罰之必要者，得撤銷緩刑之宣告，併此說明
    。
據上論斷，應依刑事訴訟法第368 條，刑法第74條第1項第1款、
第2項第3款、第2項第8款、第93條第1項第1款、第2款，判決如
主文。
本案經檢察官塗又臻提起公訴，檢察官蔡宜均提起上訴，檢察官
白忠志到庭執行職務。
中　　華　　民　　國　　111 　年　　5 　　月　　5 　　日
                  刑事第二十二庭審判長法  官  王美玲
                                      法  官  汪怡君
                                      法  官　葉韋廷
以上正本證明與原本無異。
如不服本判決，應於收受送達後20日內向本院提出上訴書狀，其
未敘述上訴之理由者並得於提起上訴後20日內向本院補提理由書
（均須按他造當事人之人數附繕本）「切勿逕送上級法院」。
                                      書記官　李逸翔
中　　華　　民　　國　　111 　年　　5 　　月　　5 　　日
附錄：本案論罪科刑法條全文
中華民國刑法第227條第3項
對於十四歲以上未滿十六歲之男女為性交者，處7年以下有期徒
刑。
附件：本院111年度附民字第84號和解筆錄